臺灣高雄地方法院民事裁定
111年度消債職聲免字第70號
聲　請　人　鄭銘裕　000000000000000000000000000000000000
00000000000000000000000000000000000000000000000000
代　理　人　張瑋漢律師
相對人即債　中國信託商業銀行股份有限公司
權人　　　　　　　　000000000000000000000000000000000000
0000000000000000000000000000000000000000000000000000000
法定代理人　利明献　00000000
　　　　　　　　　　000000000000000000000000
　　　　　　　　　　00000000000000000000000000000000000
相對人即債　聯邦商業銀行股份有限公司
權人　　　　　　　　000000000000000000000000000000000000
0000000000000000000000000000000000000000000000000000000
法定代理人　林鴻聯　00000000
代　理　人　陳麗智　00000000000000000000000000000000000
相對人即債　玉山商業銀行股份有限公司
權人　　　　　　　　000000000000000000000000000000000000
00000000000000000000000000000000000000000000000000000000
法定代理人　黃男州　00000000
代　理　人　林慧琪　000000000000000000000000000000000000
相對人即債　花旗(台灣)商業銀行股份有限公司
權人　　　　　　　　000000000000000000000000000000000000
0000000000000000000000000000000000000000000000000000000
法定代理人　莫兆鴻　00000000
代　理　人　陳正欽　00000000000000000000000000000000000
　　　　　　　　　　000000000000000000000000
　　　　　　　　　　00000000
相對人即債　永豐商業銀行股份有限公司
權人　　　　　　　　000000000000000000000000000000000000
法定代理人　陳嘉賢　00000000
代　理　人　呂亮毅　00000000000000000000000000000000000
相對人即債　滙豐（台灣）商業銀行股份有限公司
權人　　　　　　　　00000000000000000000000000000000000
法定代理人　陳紹宗　00000000
　　　　　　　　　　000000000000000000000000
　　　　　　　　　　000000000000000000000000000
相對人即債　元大國際資產管理股份有限公司
權人　　　　　　　　000000000000000000000000000000000000
法定代理人　宋耀明　00000000
代　理　人　唐曉雯　00000000
上列聲請人即債務人因消費者債務清理事件聲請免責，本院裁定
如下：
    主  文
聲請人即債務人鄭銘裕不予免責。
    理  由
一、本案基礎事實
　　查聲請人於民國109年8月25日聲請更生，經本院以109年度
    消債更字第370號裁定自110年2月2日開始更生程序，嗣因聲
    請人所提更生方案未經可決或認可，而於110年8月23日轉清
    算程序，經本院以110年度消債清字第196號裁定自110年9月
    15日開始清算程序，嗣因財產不敷清償相關債務及費用，本
    院乃於111年1月21日以110年度司執消債清字第166號裁定終
    結清算程序確定，而普通債權人未同意免責。
二、本件經本院裁定終結清算程序確定，依消費者債務清理條例
    第132條、第133條、第134條之規定，本院應就聲請人是否
    應予免責（即無前開條例第133條、第134條規定之要件）進
    行審理，茲說明如下：
　㈠消債條例第133條前段
　1.本院裁定開始清算程序後，聲請人之財產及所得
　　⑴聲請人的財產
　　　查聲請人名下無財產，其自105年起領取身障補助，109年
      起迄今，每月領取金額調整為新臺幣（下同）5065元，又
      自111年2月起，每月領取扶助款6538元，另111年3、4月
      各領行政院一次性補助款750元等情，業據聲請人陳明在
      卷，並聲請人所有高雄正言郵局帳號交易明細、有稅務電
      子閘門財產所得調件明細表、低收入戶/中低收入戶/中低
      老年人生活津貼管理/身障者生活補助/單親家庭子女生活
      教育補助表、勞動部勞工保險局函、勞動部勞動力發展署
      高屏澎東分署函、高雄市政府都市發展局函在卷可資認定
      （見院卷第47-48頁、第35-39頁、第14-18頁、第9-12頁
      、第22-23頁）。
　　⑵聲請人之所得
　　　查聲請人稱其自110年1月起迄今，無業，以前開領取之社
      會補助款生活，生活費不足額由母親或友人提供，每月金
      額10000元等語（見院卷第47-48頁）；是以依聲請人所述
      ，再加計聲請人前開領取之補助款，堪認自110年9月15日
      開始清算程序起至111年5月25日本院調查期日止，以月為
      單位計算，聲請人所得總額為171783元（見院卷第49頁計
      算表）。
　2.本院裁定開始清算程序後，聲請人之支出
　　⑴依衛福部社會司公告110、111年度高雄市最低生活費為133
      41元、14419元，依消債條例第64條之2第1項、第2項之規
      定，聲請人、受扶養者之最低生活費用應以前開高雄市每
      月最低生活費用金額1.2倍計算即16009元、17303元做為
      計算基準數額。又前開最低生活費已包含居住費用（所佔
      比例24.36%），扣除此部分費用後，110、111年度之最低
      生活費為12109元、13088元。
　　⑵聲請人最低生活費
　　　查聲請人主張：其自111年2月起搬出家中，自己在外租屋
      居住，每月支出房租1500元（不含水電費）等語（見院卷
      第47-48頁）；參酌前開說明，考量聲請人居住家中應無
      需支付居住費用、其在外租屋居住時支出房租之情，就聲
      請人之最低生活費即分別以前述金額12109元、13088元、
      17303元為計算基準。是以自110年9月15日開始清算程序
      起至111年5月25日本院調查期日止，以月為單位計算，聲
      請人支出最低生活費總額為130736元（見院卷第49頁計算
      表）。
　3.本院裁定開始清算程序後，聲請人之所得餘額
　　依據上開證據，聲請人前開所得總額扣除個人最低生活費總
    額後，尚有餘額41047元（見院卷第49頁計算表）。
　㈡消債條例第133條後段
　1.聲請人於聲請清算前2年期間，可處分所得總額每月13065元
    ，扣除每月個人必要生活費10000元後，尚有餘額3065元等
    情，此為聲請人所不爭執（見院卷第47頁），亦為本院109
    年度消債更字第370號裁定認定在案，則聲請人於聲請清算
    前2年期間所得餘額為73560元（計算式：3065×24=73560）
    。
　2.又普通債權人於清算程序中均未受償乙節，亦有110年度司
    執消債清字第166號裁定、債權表在卷可參（見院卷第2頁、
    司執消債清字卷第62-63頁）。
　3.可認聲請人於本院裁定開始清算程序後，其所得總額扣除個
    人最低生活費總額後仍有餘額，且普通債權人受分配總額（
    0元）低於聲請清算前2年期間之可處分所得餘額，應已符合
    消債條例第133條所規定不免責事由。
  ㈢消債條例第134條部分
　　查聲請人無出國紀錄，此有入出境查詢表在卷可參（見院卷
    第8頁）；又本院復查無聲請人有消債條例第134條所列其他
    各款應不免責事由，且債權人亦未提出聲請人有何符合消債
    條例第134條各款所規定之事證供本院參酌，故應認聲請人
    並無消債條例第134條所定不免責事由之存在。
　㈣消債條例第138條
　　本件債權發生原因為信用卡費、貸款等情，有債權表在卷可
    佐（見司執消債清卷第62-63頁），堪認本件債權非屬消債
    條例第138條所定不受免責裁定影響之事由，併予敘明。
三、綜上所述，聲請人既有消債條例第133 條不應免責之事由，
    復未經普通債權人全體同意其免責，揆諸首揭規定，本件聲
    請人應不免責，爰裁定如主文。
四、另債務人因消債條例第133 條之情形，受不免責之裁定確定
    後，繼續清償達該條規定之數額，且各普通債權人受償額均
    達其應受分配額時，依消債條例第141 條之規定，債務人得
    再聲請法院裁定免責。又法院為不免責之裁定確定後，債務
    人繼續清償債務，而各普通債權人受償額均達其債權額之20
    % 以上者，依消債條例第142 條規定，可再行聲請法院裁定
    免責，附此敘明。
中　　華　　民　　國　 111　　年　　5 　　月　　27　　日
              　　民事庭　　法　官　賴寶合
上為正本係照原本作成
如不服本裁定，應於裁定送達後10日內，以書狀向本院提出抗告
，並繳納抗告費新臺幣1千元
中　　華　　民　　國　 111　　年　　5 　　月　　27　　日
  　                        書記官　胡美儀
附錄
一、債務人繼續清償得聲請法院裁定免責之規定：
　　消費者債務清理條例第141條
　　債務人因第 133 條之情形，受不免責之裁定確定後，繼續
　　清償達該條規定之數額，且各普通債權人受償額均達其應受
　　分配額時，得聲請法院裁定免責。　　
    消費者債務清理條例第142條
　　法院為不免責或撤銷免責之裁定確定後，債務人繼續清償債
　　務，而各普通債權人受償額均達其債權額之 20% 以上者，
　　法院得依債務人之聲請裁定免責。
二、債務人嗣後聲請裁定免責時，須繼續清償各普通債權之最低
    應受分配額。